臺灣彰化地方法院刑事判決　
110年度交訴字第135號
公  訴  人  臺灣彰化地方檢察署檢察官    
被      告  尤春勝


上列被告因公共危險案件，經檢察官聲請以簡易判決處刑（110
年度偵字第8048號），本院認不宜以簡易程序判決處刑（原案號
：110年度交簡字第1490號），裁定改依通常程序審理，復經被
告於本院準備程序中自白犯罪，繼由本院合議庭裁定由受命法官
獨任行簡式審判程序，並判決如下：
    主  文
尤春勝犯肇事致人傷害逃逸罪，累犯，處有期徒刑陸月，如易科
罰金，以新臺幣壹仟元折算壹日。
    犯罪事實
一、尤春勝於民國（下同）110年5月16日6時50分許，駕駛車牌
    號碼000-0000號自用小客車，沿彰化縣鹿港鎮東昇路（聲請
    簡易處刑書誤載為「福東路1段」）由南往北方向行駛，行
    經福東路1段與東昇路交岔路口時，因疏未注意車前狀況及
    減速慢行，貿然闖越紅燈直行，適有許秋月騎乘車牌號碼00
    0-000號普通重型機車，沿鹿港鎮福東路1段（聲請簡易判決
    處刑書誤載為「東昇路」）由東往西方向行駛至該交岔路口
    ，兩車因而閃避不及發生碰撞，造成許秋月人車倒地，受有
    頭部挫傷、右大腿挫傷、右手擦傷等傷害（尤春勝所涉過失
    傷害罪嫌，業據許秋月撤回告訴，並已由檢察官為不起訴處
    分）。尤春勝肇事後下車查看，見許秋月倒在路上因受傷而
    無法起身，伸手想要扶起許秋月，此時有路人告知：「不要
    移動她」，並表示要叫救護車前來救護。被告心虛之下，未
    停留在現場等候警方前來處理，即基於肇事逃逸之犯意，轉
    身回到車上，逕行駕車離開現場。嗣經警調閱上開路段監視
    器畫面，而循線查獲上情。
二、案經彰化縣警察局鹿港分局報請臺灣彰化地方檢察署檢察官
    偵查後，聲請以簡易判決處刑，本院認不宜以簡易判決處刑
    ，先改依通常程序審理，再裁定改行簡式審判程序。
    理  由
一、認定犯罪事實所憑之證據及理由：
　  被告對其於上述時、地闖紅燈肇事，明知被害人許秋月因此
    受傷而仍逃逸等情，於本院準備程序及審理時均坦承不諱，
    核與被害人許秋月於警詢、偵訊時陳述之情節相符，復經目
    擊證人陳彥豪於警詢時陳述在卷，並有道路交通事故現場圖
    、道路交通事故調查報告表㈠、㈡-1、現場照片、肇事人自首
    情形紀錄表在卷可稽。又被害人許秋月受有上述傷勢，則有
    財團法人彰化基督教醫院診斷證明書可資證明。此外，被告
    闖紅燈肇事及逃逸之經過情形，經本院當庭勘驗路人提供之
    行車紀錄器錄影畫面，勘驗結果如下（本院卷第36頁）：
案發前，被告車輛直行經過路口時，其行車方向為紅燈，此時被害人許秋月行機車由垂直方向直行而來，發生碰撞（被告的車身稍微搖動一下）。被害人許秋月仰躺倒在地上身體微微扭動，稍後被告跑過來被害人許秋月身邊關心，蹲下來想要以手扶起被害人，被害人許秋月無法正常應反應（似失去意識），旁人喊：「不要移動她」。接著有人提到要叫救護車的事，被告即起身離開。 
    另經本院勘驗路口監視器錄影之畫面，所見亦為同上勘驗之
    情形（勘驗筆錄附於本院卷第37頁）。綜上，本案事證明確
    ，被告犯行堪以認定，應依法論科。
二、論罪科刑：
　㈠按行為後法律有變更者，適用行為時之法律，但行為後之法
    律有利於行為人者，適用最有利於行為人之法律，刑法第2
    條第1 項定有明文。本件被告行為後，刑法第185 條之4 業
    於110 年5 月28日修正公布，並於同年月30日施行。修正前
    刑法第185 條之4 原規定：「駕駛動力交通工具肇事，致人
    死傷而逃逸者，處1 年以上7 年以下有期徒刑。」，修正後
    刑法第185 條之4 則規定：「駕駛動力交通工具發生交通事
    故，致人傷害而逃逸者，處6 月以上5 年以下有期徒刑；致
    人於死或重傷而逃逸者，處1 年以上7 年以下有期徒刑（第
    1 項）。犯前項之罪，駕駛人於發生交通事故致人死傷係無
    過失者，減輕或免除其刑（第2 項）。」而本案係被告駕駛
    動力交通工具過失致人受傷之情形，故本案法定刑係由修正
    前「處1 年以上7 年以下有期徒刑」，修正為「處6 月以上
    5 年以下有期徒刑」，是適用修正後刑法第185 條之4 第1
    項前段之規定較有利於被告，則依刑法第2 條第1 項後段規
    定，應適用修正後刑法第185 條之4 第1 項前段之規定論處
    。是核被告上開所為，係犯刑法第185 條之4 第1 項第1 款
    之不能安全駕駛動力交通工具罪。
　㈡查被告前因酒後駕車之公共危險案件，經本院以106年度交簡
    字第2826號判決院有期徒刑3月確定，並於107年1月16日易
    科罰金執行完畢，有臺灣高等法院被告全國前案紀錄表，其
    於受有期徒刑執行完畢後，5 年內故意再犯本件有期徒刑以
    上之罪，為累犯，參酌司法院釋字第775 號解釋意旨，被告
    本案所犯「肇事致人傷害逃逸罪」，雖與前案「不能安全駕
    駛致交通危險罪」，均規定於刑法公共危險罪章，然觀諸該
    章內所明文處罰之各種犯罪行為態樣本質仍屬有異，各罪所
    欲保護之法益亦非相同，刑法第185 條之3 第1 項之罪係對
    於行為人飲酒後欠缺安全駕駛能力，仍不顧其他交通參與者
    安危，逕自駕駛動力交通工具上路之行為予以處罰，至於刑
    法第185 條之4 之肇事致人受傷逃逸罪乃維護交通安全，加
    強救護，減少被害人之死傷，促使駕駛人於肇事後，能對被
    害人即時救護，並釐清肇事責任而制定；考量被害人許秋月
    因本案車禍事故雖受有前揭傷勢，然被告在肇事現場曾下車
    關心被害人許秋月傷勢，聽聞路人即將叫救護車之後才離開
    ，並非全然漠視被害人之救護需求，又被告所涉過失傷害部
    分，已與被害人許秋月達成和解，經被害人許秋月於偵查中
    已撤回告訴，足見被告非無悔意，且已積極面對罪責及彌補
    損害，綜觀此情，被告所犯肇事致人傷害逃逸部分之法定刑
    與被告所應負擔之罪責應屬相當，並無必加重其最低法定本
    刑之必要，依前開解釋意旨，被告所犯肇事致人傷害逃逸部
    分，爰不依刑法第47條第1 項規定加重最低本刑，以符合憲
    法上罪刑相當原則及比例原則。
　㈢爰審酌被告駕車肇事後，下車見告訴人受有傷害，本有伸手
    扶助之意，惟聽聞路人願協助救助處理，在心虛下轉身駕車
    離去，未留下任何聯絡方式，以協助釐清肇事責任之歸屬，
    危害公共交通安全，所為實非可取；惟念被告犯後坦承犯行
    ，且已與告訴人達成和解，已如前述，兼衡被告本案肇事情
    節、告訴人因本案交通事故所受傷勢程度，被告自述國中畢
    業、妻因病過逝、三名子女已成年、被告受僱從事製造免洗
    餐具工作、與父母同住且需扶養父母（詳見本院卷第64頁）
    等一切情狀，量處如主文所示之刑，並諭知易科罰金之折算
    標準。
據上論斷，應依刑事訴訟法第452條、第273 條之1 第1 項、第2
99 條第1項前段、第310 條之2 、第454 條第1 項，判決如主文
。
本案經檢察官林芬芳聲請簡易判決處刑，檢察官楊閔傑到庭執行
職務。
中　　華　　民　　國　　110 　年　　12　　月　　23　　日
                  刑事第四庭    法　官  黃玉齡
以上正本證明與原本無異。
如不服本判決應於收受判決後20日內向本院提出上訴書狀，並應
敘述具體理由。其未敘述上訴理由者，應於上訴期間屆滿後20日
內向本院補提理由書(均須按他造當事人之人數附繕本)「切勿逕
送上級法院」。
告訴人或被害人如對本判決不服者，應具備理由請求檢察官上訴
，其上訴期間之計算係以檢察官收受判決正本之日期為準。
中　　華　　民　　國　　110 　年　　12　　月　　23　　日
                                書記官  游峻弦
附錄論罪科刑法條：
中華民國刑法第185條之4
⑴駕駛動力交通工具發生交通事故，致人傷害而逃逸者，處6月以
  上5年以下有期徒刑；致人於死或重傷而逃逸者，處1年以上7
  年以下有期徒刑。
⑵犯前項之罪，駕駛人於發生交通事故致人死傷係無過失者，減
  輕或免除其刑。